臺灣臺北地方法院民事判決　九十一年度訴字第五四○九號
　　原　　　告　乙○○
　　訴訟代理人　陳靜育律師
　　被　　　告　甲○○
右當事人間因請求給付違約金案件，本院判決如左：
    主      文
被告應給付原告新台幣伍佰壹拾萬元，及自民國九十一年十一月十六日起至清償日止
按週年利率百分之五計算之利息。
原告其餘之訴及假執行之聲請均駁回。
訴訟費用由被告負擔十分之九，餘由原告負擔。
本判決第一項於原告以新台幣壹佰柒拾萬元供擔保後，得假執行。
    事      實
甲、原告方面：
一、聲明：
（一）被告應給付原告新台幣五百六十一萬四千七百二十四元，即自起訴狀繕本送達
      後退三十日起按週年利率百分之五計算之利息。
（二）願供擔保請求宣告假執行。
二、陳述：
（一）被告於民國八十九年間邀原告合建，惟因合建土地尚未登記於被告名下，故雙
      方於八十八年十二月十七日簽立合建議向書時，原告即給付被告保證金新台幣
      （下同）五百萬元，並約定「甲方處理事項於八十九年二月底前，甲方需取得
      本合建案土地訴訟勝訴判決確定後出具之判決移轉書．．．．」，惟於八十九
      年二月底屆至時，被告卻無法提出該判決移轉書，經原告發函催告被告履行，
      被告兩次要求延期至八十九年五月底及八十九年十二月底，屆期被告均仍無法
      依約定履行，原告於九十年一月五日發函通知被告儘速履約，否則將解除契約
      後，被告仍無法履行約定，原告遂於九十年八月三日以書面通知被告解除上開
      合建意向書，並請求被告返還保證金、違約金、原告代墊之費用及借款。
（二）合建意向書其他約定第五點約定「甲方如違約不履行合建契約，願賠償乙方所
      已付價金壹倍之違約金，同時建照過回甲方名下。」，所謂「甲方如違約不履
      行合建契約」，當應指甲方未履行合建意向書之義務而言，被告既無法於期限
      內取得所有權移轉勝訴判決（被告根本為提起訴訟），被告違反該項義務，自
      符合前揭合建意向書其他約定第五點之違約。故甲方未於期限內取得勝訴判決
      ，且未完成訂立合建契約之義務，違反合建意向書之約定，自應給付違約金五
      百萬元、原告代墊金額共計五十一萬四千一百零一元（包括八十九年二月二十
      五日代墊自來水審查費一萬九千一百五十元、鑑界及鄰房鑑定費十一萬元、八
      十九年一月二十七日代墊水電技術費三十二萬二千三百三十五元、八十九年三
      月六日代墊空氣污染費三萬零六百一十元、八十九年五月二十五日代墊鑑界規
      費及代書費二萬四千元、代墊其他各項雜支八千零六元）。另被告於八十九年
      三月九日向原告借款新台幣十萬元，迄未清償，原告併起訴催告請求被告返還
      之。
三、證據：提出合建意向書影本乙份、保證金五百萬元本票影本乙份、八十九年三月
    二十二日八十九樹函字第００一號函影本乙份、八十九年六月二十八日八十九樹
    函字第００二號函影本乙份、存證信函影本兩份，收據影本九紙、借款收據影本
    乙紙、合建契約書影本乙份等證物為證。
乙、被告方面：
    被告未於言詞辯論期日到場，亦未提出書狀作何聲明或陳述。
    理      由
甲、程序方面
    本件被告甲○○未於言詞辯論期日到場，核無民事訴訟法第三百八十六條所列各
    款情形，爰依原告之聲請，由其一造辯論而為判決。
乙、得心證之理由
一、本件原告主張被告於八十九年間邀原告合建，惟因合建土地尚未登記於被告名下
    ，故雙方於八十八年十二月十七日簽立合建議向書時，原告即先給付被告保證金
    五百萬元，並約定「甲方處理事項於八十九年二月底前，甲方需取得本合建案土
    地訴訟勝訴判決定讞後出具之判決移轉書．．．．」，惟於八十九年二月底屆至
    時，被告卻無法提出該判決移轉書，經原告發函催告被告履行，被告兩次要求延
    期至八十九年五月底及八十九年十二月底，屆期被告均仍無法依約定履行，原告
    於九十年一月五日發函通知被告儘速履約，否則將解除契約後，被告仍無法履行
    約定，故原告遂於九十年八月三日以書面通知被告解除上開合建意向書，以及被
    告於八十九年三月九日向原告借款十萬元等事實，業據原告提出合建意向書影本
    、保證金五百萬元本票影本、樹德建設開發公司八十九樹函字第００一號函影本
    乙份、八十九樹函字第００二號函影本乙份、存證信函影本兩份，收據影本九紙
    、借款收據影本乙紙、合建契約書影本乙份等證物為證，堪信為真實。
二、原告主張被告違反上開合建意向書之約定，應給付原告違約金五百萬元等情。查
    兩造所簽立合建意向書係以將來訂定合建契約為目的，核其性質，應屬合建契約
    之預約，合先敘明。依合建意向書甲方處理事項第一點約定：「於八十九年二月
    底前，甲方需取得本合建案土地訴訟勝訴判決定讞後出具之判決移轉書後，才簽
    訂正式合建契約書。」被告依本條約定自負有於約定期限內出具判決移轉書之義
    務，則被告未於期限內提出上開文書，自構成違約。另合建意向書其他約定第五
    點約定：「甲方如違約不履行合建契約，願賠償乙方所已付價金一倍之違約金．
    ．．．」，審酌本條約定意旨，係就違反合建意向書，而應給付違約金之情形加
    以約定，而本條違約金應係預為約定損害賠償額數額。如前所述，被告違反上開
    合建意向書，且原告已給付五百萬元保證金予被告，則原告請求被告給付違約金
    五百萬元，合於前揭合建意向書其他約定第五點之約定，為有理由。原告另以起
    訴代催告，請求被告返還借款十萬元等情，被告依民法之規定，自原告催告所定
    三十日之合理期限屆至起，負返還借款之責，故原告此部分主張，亦為有理由。
三、至原告請求被告應返還原告依約代墊款項共計五十一萬四千一百零一元之部分，
    核屬原告信賴契約有效存在所造成之損害，惟其成立應以契約有無效或得撤銷事
    由而自始無效或溯及無效為前提，而兩造所簽立上開合建意向書係因嗣後解除而
    溯及失效，與本條情形並不相符，原告自不得請求信賴利益之損害賠償，故原告
    此部分請求，為無理由。
四、綜上所述，本件原告本於違約金及消費借貸之法律關係，請求被告應給付五百一
    十萬元，及自訴狀繕本送達被告翌日後三十日（九十一年十一月十六日）起算之
    利息，為有理由，應予准許，逾此範圍之請求則為無理由，應予駁回。
五、原告陳明願供擔保聲請宣告假執行，關於其勝訴部分，核無不合，爰酌定相當之
    擔保金額，予以准許；至其敗訴部分，假執行之聲請失所附麗，應予駁回。
六、結論：本件原告之訴為一部有理由、一部無理由，依民事訴訟法第三百八十五條
    第一項前段、第七十九條但書、第三百九十條第二項，判決如主文。
中　　　華　　　民　　　國　　九十一　　年　　 十二　　 月　　 十三　　 日
                                            民事第六庭法      官　侯水深
右為正本係照原本作成
如對本判決上訴，須於判決送達後廿日內向本院提出上訴狀
中　　　華　　　民　　　國　　九十一　　年　　 十二　　 月　　 十三　　 日
　　　　　　　　　　　　　　　　　　　　　　　　　　　法院書記官　林秀妙
